【裁判字號】    99,交聲,2356
【裁判日期】    991231
【裁判案由】    交管條例聲異
【裁判全文】
臺灣板橋地方法院交通事件裁定        99年度交聲字第2356號
原處分機關  交通部公路總局臺北區監理所板橋監理站
異  議  人
即受處分人  劉家華
上列異議人因違反道路交通管理處罰條例案件，對於交通部公路
總局臺北區監理所板橋監理站於民國99年7 月19日以板監裁字第
裁41-C00000000號違反道路交通管理事件裁決書所為之處分，聲
明異議，本院裁定如下：
    主  文
原處分撤銷。
劉家華汽車駕駛人，駕駛執照業經吊銷仍駕駛機器腳踏車，處罰
鍰新臺幣陸仟元。
    理  由
一、原處分意旨略以：
  (一)異議人即受處分人劉家華前於民國99年4 月28日晚間11時許
    ，酒後騎乘車牌號碼P39-321 號重型機車，經警在新北市○
    ○區○○街41號前查獲其有「酒後駕車，酒測值0.38mg/L」
    之違規事實，交通部公路總局臺北區監理所板橋監理站遂於
    99年4 月29日以板監裁字第裁41-C00000000號違反道路交通
    管理事件裁決書，依道路交通管理處罰條例第35條第1 項第
    1 款之規定，裁處異議人罰鍰新臺幣一萬五千元，吊扣駕駛
    執照12個月，並應參加道路交通安全講習。因異議人之重型
    機車駕駛執照前業已於96年6 月13日遭吊銷，故於99年4 月
    29日吊扣異議人之汽車駕駛執照一年（99年4 月29日起至10
    0 年4 月28日止）。
  (二)異議人復於99年7 月6 日晚間9 時25分許，騎乘車牌號碼P3
    9-321 號重型機車，行經新北市中和區莒光農會前，經警查
    獲其有「無照駕駛（原處吊銷）」之違規事實，臺北縣政府
    警察局中和第二分局執勤警員遂以北縣警交大字第C0000000
    0 號舉發違反道路交通管理事件通知單（以下簡稱舉發通知
    單）當場舉發，因原處分機關查知異議人於99年7 月6 日違
    規當時，重型機車駕駛執照已遭吊銷，且汽車駕駛執照因酒
    駕吊扣中（99年4 月29日起至100 年4 月28日止），原處分
    機關遂依違反道路交通管理處罰條例第21條第1 項第5 款規
    定，以異議人有「駕駛執照吊扣期間駕駛機器腳踏車」之違
    規事實，對異議人裁處罰鍰新臺幣六千元，及依同條第4 項
    規定吊銷汽車駕駛執照（依同條例第67條第3 項規定，一年
    內不得考領駕駛執照之處分）。
二、聲明異議意旨略以：異議人於99年4 月28日在新北市中和區
    騎機車遭攔檢，因酒後駕車，被處以罰鍰一萬五千元，並吊
    扣汽車駕照12個月，後來又於99年7 月6 日遭警察攔檢，被
    開立無照騎車，異議人至監理站繳交本件罰鍰時，監理站人
    員告知需吊銷汽車駕照，但異議人之前是騎機車酒駕，不是
    開汽車，為何當初要吊扣異議人汽車駕照，現又要吊銷，異
    議人最近工作需要汽車駕駛執照，請求撤銷原處分等語。
三、按汽車駕駛人，有下列情形之一者，處六千元以上一萬二千
    元以下罰鍰，並當場禁止其駕駛：（四）駕駛執照業經吊銷
    、註銷仍駕駛小型車或機器腳踏車者；（五) 駕駛執照吊扣
    期間駕駛小型車或機器腳踏車者。又駕駛執照吊扣期間駕駛
    小型車或機器腳踏車者，並吊銷其駕駛執照，道路交通管理
    處罰條例第21條第1 項第4 款、第5 款、第4 項分別定有明
    文。
四、經查：
  (一)異議人於99年7 月6 日晚間9 時25分許，騎乘車牌號碼P39-
    321 號重型機車，行經臺北縣中和市莒光農會前，經警查獲
    其有「無照駕駛（原處吊銷）」之違規事實，當場舉發並移
    送原處分機關裁決，嗣經原處分機關調查後，將違規事實修
    改為「駕駛執照吊扣期間駕駛機器腳踏車」，依道路交通管
    理處罰條例第21條第1 項第5 款、第4 項、第67條第3 項規
    定，裁處罰鍰六千元，吊銷汽車駕駛執照，一年內不得考領
    駕駛執照之事實，有臺北縣政府警察局99年7 月6 日北縣警
    交大字第C00000000 號舉發通知單、交通部公路總局臺北區
    監理所板橋監理站99年7 月19日板監裁字第裁41-C00000000
    號違反道路交通管理事件裁決書各1 紙在卷可稽。又異議人
    之重型機車（重型機器腳踏車）駕駛執照業於96年6 月13日
    遭吊銷，禁考期間至97年6 月12日，其普通小型車駕駛執照
    則因上開酒駕事件自99年4 月29日起遭處分吊扣一年，吊扣
    期間至100 年4 月28日，此有異議人之汽、機車駕照基本資
    料報表各1 份在卷可考，是異議人確有於其所領有之普通小
    型車駕駛執照遭吊扣期間，且其重型機車駕駛執照遭吊銷後
    ，仍於99年7 月6 日騎乘重型機車之事實甚明。
  (二)本件應審究者厥為異議人於99年7 月6 日之違規行為究應依
    道路交通管理處罰條例第21條第1 項第4 款「駕駛執照業經
    吊銷仍駕駛機器腳踏車」？抑或依同條項第5 款「駕駛執照
    吊扣期間駕駛機器腳踏車」處罰？查：
  １、依道路交通安全規則第53條、第61條、第61條之1 規定，
      我國汽車駕駛執照，係依汽車類、機器腳踏車類，先分為
      「汽車駕駛執照」、「機器腳踏車駕駛執照」二類；再依
      汽車及機器腳踏車，分為小型車、大貨車、大客車、聯結
      車駕駛執照、以及大型重型機車、普通重型機車、輕型機
      車駕駛執照；另就「汽車駕駛執照」依自用及因職業而駕
      駛分為普通及職業駕駛執照。而就上開汽車及機器腳踏車
      之各類級駕駛執照之持用方式，「汽車駕駛執照」、「機
      器腳踏車駕駛執照」間，除已持有「汽車駕駛執照」可騎
      乘輕型機器腳踏車外，該二類駕駛執照不可流用，亦即，
      領有小型車、大貨車、大客車、聯結車駕駛執照，而未領
      有大型或普通重型機車，除騎乘輕型機器腳踏車外，如騎
      乘大型或普通重型機車，即屬無照駕駛；反之，領有大型
      或普通重型機車駕駛執照，而未領有小型車、大貨車、大
      客車、聯結車駕駛執照，如駕駛各級汽車，亦係屬無照駕
      駛。又按汽車駕駛人，領有聯結車、大客車、大貨車或小
      型車駕駛執照，駕駛重型機器腳踏車者，處一千八百元以
      上三千六百以下罰鍰，並禁止其駕駛，道路交通管理處罰
      條例第22條第1 項第4 款亦有明文。由此可知，駕駛重型
      或普通重型機車須有獨立之駕駛執照，縱汽車駕駛人考領
      有聯結車、大客車、大貨車、小型車之駕駛執照，依上開
      規定，亦不得駕駛重型機車。亦即，重型機車駕駛執照與
      普通小型車駕駛執照，係不同之駕駛資格執照，彼此間無
      法通用。行政機關既不准許持普通小型車駕駛執照者駕駛
      重型機車，在處罰上，亦應分別處理，不得因駕駛重型機
      車之違規行為而吊扣或吊銷普通小型車駕駛執照，至為明
      確。
  ２、又道路交通管理處罰條例第21條第1 項第5 款「駕駛執照
      吊扣期間駕駛小型車或機器腳踏車」，係就汽車駕駛人駕
      車時，所持有得以合於規定駕駛其所使用車輛之駕駛執照
      已在吊扣期間，仍駕駛該類車輛之情形而言；亦即，駕駛
      人於小型車駕駛執照吊扣期間駕駛小型車，或機器腳踏車
      駕駛執照吊扣期間駕駛機器腳踏車，始有上開規定之適用
      。本件異議人於99年7 月6 日違規行為時，既係駕駛重型
      機器腳踏車，而非駕駛普通小型車，自應以其是否具備重
      型機器腳踏車駕駛資格為處罰要件，與其是否具備普通小
      型車駕駛資格或其所持有之小型車駕駛執照有無遭吊扣或
      吊銷均無關連。是異議人於其重型機器腳踏車駕駛執照遭
      吊銷後，仍於99年7 月6 日駕駛重型機器腳踏車之違規行
      為，自應依道路交通管理處罰條例第21條第1 項第4 款「
      駕駛執照業經吊銷仍駕駛機器腳踏車」處罰。
五、從而，原處分機關認異議人有普通小型車駕駛執照吊扣期間
    駕駛重型機器腳踏車之違規行為，而依道路交通管理處罰條
    例第21條第1 項第5 款、第4 項、第67條第3 項規定，裁處
    異議人罰鍰新臺幣六千元，吊銷汽車駕駛執照，一年內禁考
    ，於法即有未合，異議人本件聲明異議，即有理由，爰撤銷
    原處分，改依道路交通管理處罰條例第21條第1 項第4 款及
    違反道路交通管理事件統一裁罰基準表規定，自為裁罰如主
    文第二項所示。
據上論斷，應依道路交通管理處罰條例第87條第2 項，道路交通
事件處理辦法第19條，裁定如主文。
中    華    民    國    99    年    12    月    31    日
                        交通法庭  法  官  戴嘉清
以上正本證明與原本無異
如不服本裁定應於送達後5 日內向本院提出抗告狀
                                  書記官  廖貞音
中    華    民    國    99    年    12    月    31    日

司法院資訊處製作；財團法人民間司法改革基金會備份。
